【裁判字號】    89,上易,1863
【裁判日期】    891007
【裁判案由】    家庭暴力防治法
【裁判全文】
臺灣高等法院高雄分院刑事判決                  八十九年度上易字第一八六三號
    上  訴  人  台灣高雄地方法院檢察署檢察官
    被      告  丙○○
右上訴人因被告違反家庭暴力防治法案件，不服臺灣高雄地方法院八十九年度易字第
三九三六號中華民國八十九年十月七日第一審判決（起訴案號：臺灣高雄地方法院檢
察署八十九年度偵字第一五二八一號），提起上訴及移送併辦（台灣高雄地方法院檢
察署八十九年度偵字第二三六０九號），本院判決如左：
    主  文
原判決撤銷。
丙○○連續違反法院通常保護令所為禁止實施家庭暴力行為之裁定，處有期徒刑伍月
，如易科罰金，以百元折算壹日。
    事  實
一、丙○○與甲○○為夫妻，具有係家庭暴力防治法第三條第一款所稱之家庭成員關
    係，因丙○○有毆打甲○○等實施身體及精神上不法侵害之行為，甲○○乃於民
    國八十九年二月十五日，向臺灣高雄地方法院聲請核發民事通常保護令，經臺灣
高雄地方法院於八十九年三月九日准予核發，該保護令命相對人（即丙○○）不
    得對被害人（即甲○○）實施身體或精神上不法侵害之行為，該保護令之有效期
    間為十月，並於八十九年三月二十日送達丙○○。丙○○於收受前開民事通常保
    護令後，於八十九年六月二十日中午十二時許，駕駛車號二Ｋ—九八七號營業大
    貨車搭載甲○○，途經高雄縣永安鄉○○村○○路旁時，因丙○○要求甲○○下
    車將聯結車之車斗解開，不滿甲○○動作過慢之故，待甲○○上車後，丙○○竟
    基於違反家庭保護令之概括犯意及傷害之故意，持其所有置於駕駛座旁未開封飲
    用之烏龍茶鐵罐三個，接續三次丟擲甲○○之頭部、胸部及腰部，致甲○○因而
    受有頭部外傷合併腦震盪、左顳頭皮撕裂傷、左胸壁及左腰部挫傷之傷害。又於
    同年九月二十六日下午一時二十分許，因不滿甲○○質問為何沒拿生活費回家，
    基於上開違反家庭保護令之犯意，在高雄縣岡山鎮○○○路一二八巷二八號住處
    毆打甲○○，致其受有頭部外傷合併腦震盪、腹部挫傷等傷害（傷害部分偵查中
    撤回告訴）。復於同年十二月二日晚上十一時三十分許，在上址住處因不滿甲○
    ○質問其喝酒夜歸，賡續上開違反家庭保護令之犯意，毆打甲○○，致其受有頭
    部外傷合併腦震盪、右胸壁及右腰部挫傷之傷害（傷害部分未具告訴），而違反
    法院所為通常保護令所禁止實施家庭暴力行為之裁定。
二、案經甲○○訴請高雄縣警察局岡山分局報請臺灣高雄地方法院檢察署檢察官偵查
    起訴及移送併案審理。
    理  由
一、訊據被告丙○○固坦承於八十九年三月二十日收受臺灣高雄地方法院八十九年度
    家護字第一一五號民事通常保護令，並於八十九年六月二十日中午十二時，駕駛
    車號二Ｋ—九八七號營業大貨車，途經高雄縣永安鄉○○村○○路旁時，與其妻
    即告訴人甲○○發生爭執，並以置於駕駛座旁之烏龍茶鐵罐丟擲告訴人甲○○之
    事實，惟矢口否認有何傷害及違反家庭保護令之犯意，辯稱：伊在跑車，收受家
    庭保護令後，並沒有把它拆開來看，所以不清楚裁定的內容；八十九年六月二十
    日中午十二時許那次，只看到甲○○抱頭哭，不知道她有受傷；同年九月二十六
    日下午一時二十分許有硬推甲○○出去，但沒有打她，所罵的都是口頭禪；同年
    十二月二日晚上十一時三十分許甲○○大吵大鬧，有把她推出去，她有倒地，但
    沒有打她云云。經查：
    (一)被告丙○○與告訴人甲○○係夫妻關係，告訴人向臺灣高雄地方法院聲請核
        發民事通常保護令，經臺灣高雄地方法院於八十九年三月九日以八十九年度
        家護字第一一五號核發保護令，該保護令命相對人（即丙○○）不得對被害
        人（即甲○○）實施身體或精神上不法侵害之行為，有效期間為十月，該保
        護令並於八十九年三月二十日送達丙○○之事實，業據被告供承不諱，並有
        臺高雄地方法院八十九年度家護字第一一五號民事通常保護令之裁定，有送
        達證書一紙附卷可稽。被告既已收受前揭裁定，自難推稱其未拆閱而不知情
        ，其所辯委無足採。
    (二)被告於八十九年六月二十日中午十二時許，以烏龍茶鐵罐丟擲告訴人，致告
        訴人因而受有頭部外傷合併腦震盪、左顳頭皮撕裂傷、左胸壁及左腰部挫傷
        之傷害等情，業經告訴人指述綦詳，並有國軍岡山醫院民眾診療服務處疾病
        診斷證明書影本一份附卷可稽，被告雖辯稱不知告訴人受傷云云；惟查，未
        開封烏龍茶鐵罐具相當之重量，以一定力道丟擲他人，足以使他人受傷，此
        為眾所周知之事實，被告自難諉為不知。被告既坦承有以未開封飲用之烏龍
        茶鐵罐，丟擲告訴人等犯行，而告訴人亦因此而受有如上所述之傷害，足證
        被告確有傷害之故意及犯行，至被告是否知悉傷害結果，與犯罪之成立與否
        無涉，被告所辯不足採信。
    (三)被告於八十九年九月二十六日下午一時二十分許及同年十二月二日晚上十一
        時三十分許，在其住處先後二次毆打告訴人受傷之事實，業據告訴人指訴甚
        詳。且同年十二月二日晚上十一時三十分許，被告與告訴人發生爭吵後，告
        訴人受傷由其子楊俊益送醫等情，亦經證人楊俊益於本院證述屬實，復有國
        軍岡山醫院民眾診療服務處疾病診斷證明書影本二份附卷可稽。被告二次均
        辯稱只有推她，沒有打她云云，係避重就輕、卸責之詞，難以採信。此部分
        傷害雖已撤回告訴或未經告訴，惟被告上揭行為均在前開保護令有效期間內
        ，其違反民事通常保護令，自應予以論究。綜上所述，被告所辯均無足採，
        事證明確，被告犯行洵堪認定。
二、查被告丙○○所為第一次傷害告訴人之行為，係犯刑法第二百七十七條第一項之
    傷害罪、家庭暴力防治法第五十條第一款之違反保護令罪。被告第二次及第三次
    傷害告訴人之行為，均係犯家庭暴力防治法第五十條第一款之違反保護令罪，此
    部分違反法院通常保護令罪，雖未經公訴人起訴，惟與起訴部分有連續犯之裁判
    上一罪關係，為起訴效力所及，本院自得併予審究，附此敘明。被告以一行為，
    同時觸犯傷害及違反保護令罪，為想像競合犯，應依刑法第五十五條前段之規定
    ，從一重之違反保護令罪處斷。被告先後三次違反保護令犯行，時間緊接，方法
    相同，觸犯構成要件相同之罪，顯係基於概括犯意為之，為連續犯，依刑法第五
    十六條之規定，以一罪論，並加重其刑。
三、原審以被告罪證明確，予以論科，固非無見，惟查：被告於八十九年九月二十六
    日下午一時二十分許及同年十二月二日晚上十一時三十分許之前揭違反保護令犯
    行，分別由台灣高雄地方法院檢察署檢察官移送併辦及告訴人於本院審理時指訴
    明確，原審未及審究，自有未洽。又被告行為後，刑法第四十一條已於中華民國
    九十年一月十日修乙公布，同年月十二日生效，該條第一項規定：「犯最重本刑
    為五年以下有期徒刑之罪，而受六個月以下有期徒刑或拘役之宣告，因身體、教
    育、職業、家庭之關係或其他乙當事由，執行顯有困難者，得以一元以上三元以
    下折算一日，易科罰金。但確因不執行所宣告之刑，難收矯乙之效，或難以維持
    法秩序者，不在此限。」被告所犯違反保護令罪，係三年以下有期徒刑之罪，且
    科處六個月以下有期徒刑，被告犯罪時間雖在上開條文修乙生效前，然依刑法第
    二條第一項前段規定，行為後法律有變更者，適用裁判時之法律，原審未及適用
    新修乙之刑法第四十一條第一項規定，諭知易科罰金之標準，尚有未洽。公訴人
    上訴意旨，以被告第二次違反保護令犯行與前揭起訴罪行，有連續犯之裁判上一
    罪關係，原判決未及審酌，於法不合，為有理由，且原判決亦有可議，自應由本
    院撤銷改判。爰審酌被告甫因毆打告訴人甲○○，經告訴人向法院聲請家庭保護
    令，而經法院裁定禁止被告對告訴人實施身體或精神之不法侵害行為後，竟無視
    法院保護令及不顧配偶之人格尊嚴及人身安全，審理期間復數次出手毆打告訴人
    ，致告訴人身心俱疲、受有不輕之傷害，破壞夫妻共同生活之圓滿，使家庭失去
    作為安全庇護所之功能，被告惡性非輕，本應從重量刑，惟念告訴人體恤夫妻情
    份，希望子女能安心在軍中服役，請求再給被告一次機會及本院期盼被告與告訴
    人日後共同生活圓滿等一切情狀，從輕量處如主文所示之刑，並諭知易科罰金之
    折算標準。
據上論結，應依刑事訴訟法第三百六十九條第一項前段、第三百六十四條、第二百九
十九條第一項前段，家庭暴力防治法第五十條第一款，刑法第二條第一項前段、第十
一條前段、第五十六條、第二百七十七條第一項、第五十五條、修乙後第四十一條第
一項，罰金罰鍰提高標準條例第一條前段、第二條，判決如主文。
本案經檢察官朱文彬到庭執行職務。
中    華    民    國      九十      年       二       月      十五      日
                              臺灣高等法院高雄分院刑事第一庭
                                  審判長法官  翁慶珍
                                        法官  李春昌
                                        法官  周賢銳
右乙本證明與原本無異。
不得上訴。
                                      書記官  黃琳群
中    華    民    國      九十      年       二       月      十六      日
附錄：本案論罪科刑法條全文
家庭暴力防治法第五十條第一款
違反法院依第十三條、第十五條所為之下列裁定者，為本法所稱之違反保護令罪，處
三年以下有期徒刑、拘役或科或併科新台幣十萬元以下罰金︰
一  禁止實施家庭暴力行為。
刑法第二百七十七條第一項
傷害人之身體或健康者，處三年以下有期徒刑、拘役或一千元以下罰金。
                                                                        Ｋ


司法院資訊處製作；財團法人民間司法改革基金會備份。
